【裁判字號】    89,訴,448
【裁判日期】    890825
【裁判案由】    損害賠償
【裁判全文】
臺灣新竹地方法院民事判決  八十九年度訴字第四四八號
    原      告  乙○○
    被      告  甲○○
右當事人間請求損害賠償事件，本院判決如左：
    主      文
被告應給付原告新台幣參拾陸萬零肆佰柒拾捌元。
原告其餘之訴駁回。
訴訟費用由被告負擔十分之三，餘由原告負擔。
    事      實
甲、原告方面：
一、聲明：被告應給付原告新臺幣（下同）一百五十三萬一千七百六十元。
二、陳述：
    被告於民國八十七年二月十六日十五時五分許，駕駛車號ＪＨ─四九一三號自小
    客車沿新竹縣竹東鎮○○路由新竹往竹東方向行駛，行經中興路三段與明星路有
    號誌及行人穿越道之路口時，未注意減速慢行及車前狀況，致撞及當時同向行使
    在右前外側車道之原告，造成原告受有左側外踝開放性骨折、頭部外傷、多處挫
    傷及撕裂傷之傷害，原告因而有醫藥費、牙齒修補費、藥物費用、車資、救護車
    費用、看護費、薪資、精神慰撫金等損害，為此依侵權行為之法律關係，請求被
    告給付原告一百五十三萬一千七百六十元。
三、證據：提出統一發票收據、東元醫院醫藥費用收據、全德牙醫診所收據、診斷證
    明書、肇事現場圖、台灣高等法院刑事判決書、台灣省車輛行車事故覆議鑑定委
    員會覆議意見書、估價單、扣繳憑單、請假紀錄單等為證，並請求函詢台灣飛利
    浦電子工業股份有限公司竹北廠有關薪資及調職問題，及函詢全德牙醫診所有關
    牙齒修補問題。
乙、被告方面：
一、聲明：駁回原告之訴。
二、陳述：原告騎乘機車未注意行車號誌，讓直行車先行，而突然左轉致肇事，原告
    就此車禍亦有過失，且原告請求金額中，醫藥費用、牙齒修補費、救護車費用、
    車資、機車修理費、薪資及退職金差額部分無意見，看護費、無法協助家人做生
    意損害額、精神慰撫金及裁判費部分請求則均有意見，金額過高。
三、證據：台灣新竹地方法院檢察署起訴書、台灣省竹苗區行車事故鑑定委員會鑑定
    意見書為證。
丙、本院依職權調閱八十八年度交易字第四０號刑事案件全卷。
    理      由
一、本件原告主張被告於八十七年二月十六日十五時五分許，駕駛車號ＪＨ─四九一
    三號自小客車沿新竹縣竹東鎮○○路由新竹往竹東方向行駛，行經中興路三段與
    明星路有號誌及行人穿越道之路口時，未注意減速慢行及車前狀況，致撞及當時
    同向行使在右前外側車道之原告，造成原告受有左側外踝開放性骨折、頭部外傷
    、多處挫傷及撕裂傷之傷害，原告因而有醫藥費、牙齒修補費、藥物費用、車資
    、救護車費用、看護費、薪資、精神慰撫金等損害，為此依侵權行為之法律關係
    ，請求被告給付原告一百五十三萬一千七百六十元等情；被告則以本件車禍原告
    亦有過失，且原告請求金額中，醫藥費用、牙齒修補費、救護車費用、車資、機
    車修理費、薪資及退職金差額部分無意見，但看護費、無法協助家人做生意損害
    額、精神慰撫金及裁判費部分請求則均有意見等語資為抗辯。
二、按因故意或過失，不法侵害他人之權利者，負損害賠償責任，民法第一百八十四
    條第一項前段定有明文。查原告主張被告於八十七年二月十六日十五時五分許，
    駕駛車號ＪＨ─四九一三號自小客車沿新竹縣竹東鎮○○路由新竹往竹東方向行
    駛，行經中興路三段與明星路有號誌及行人穿越道之路口時，未注意減速慢行及
    車前狀況，致撞及當時同向行使在右前外側車道之原告，造成原告受有左側外踝
    開放性骨折、頭部外傷、多處挫傷及撕裂傷之傷害之事實，業據其提出診斷證明
    書、肇事現場圖、台灣高等法院刑事判決書、台灣省車輛行車事故覆議鑑定委員
    會覆議意見書、估價單、扣繳憑單、請假紀錄單、東元醫院醫藥費用收據、全德
    牙醫診所收據等為證，並有現場圖、現場及車損照片等附於上開刑事案件卷內可
    稽，被告對車禍發生之事實亦不爭執，惟稱本件車禍原告亦有責任等語。查本件
    車禍肇事後，現場於被告車後留有長約三十公尺之偏右煞車痕，原告機車倒在被
    告車輛前方，有交通事故調查報告表附於上開刑事卷內可稽，且被告車輛係左前
    車頭、前擋風玻璃破損，原告機車則係左側油箱、左側車身受損，有照片附於刑
    事卷內可憑，該肇事地點又為一交岔路口，則綜觀肇事地點之情形、二車之行向
    、車損、兩造之駕駛行為、肇事後之停車位置及煞車痕走向、長度等情狀，足認
    被告駕駛自小客車行經有號誌及行人穿越道之路口超速行駛，且未注意車前狀況
    ，而原告機車係左側油箱受損，車後則完好無損，亦足認被告所稱係原告貿然左
    轉致撞及等情，尚堪採信。再者，被告車輛於現場留有長三十公尺之煞車痕，業
    如前述，參酌交通部道路交通安全督導會訂五．四交導登（六二）字第二三二號
    函示之一般公路汽車煞車距離、行車速度對照表及現場照片，被告當時之行車速
    度約在每小時七十公里以上，而該路段限速為每小時六十公里，有上開調查報告
    表附於刑事卷內可稽，足認被告當時車速確已超過限速，且經行人穿越道附近未
    減速慢行，其對本件車禍之發生自有過失，而被告行經肇事地點本應能注意車前
    狀況及減速慢行，並隨時採取必要之安全措施，以避免肇事，且依當時路面及視
    距等情狀，並無不能注意之情形，乃疏未注意車前狀況及減速慢行，以致肇事使
    原告受傷，其對本件車禍之發生自有過失，應堪認定，且其過失行為與原告之受
    損害間，有相當因果關係，被告自應負侵權行為損害賠償之責任。
三、次按，不法侵害他人之身體或健康者，對於被害人因此喪失或減少勞動能力或增
    加生活上之需要者，應負損害賠償責任；又不法侵害他人之身體、健康、名譽或
    自由者，被害人雖非財產上之損害，亦得請求賠償相當之金額，民法第一百八十
    四條第一項前段、第一百九十三條第一項、第一百九十五條第一項分別定有明文
    ，又不法毀損他人之物者，應向被害人賠償其物因毀損所減少之價額，民法第一
    百九十六條亦定有明文。茲就原告請求賠償之金額，核列如左：
１．醫藥費部分：原告主張其受傷所支出之醫療費用計五萬五千元之事實，業據其提
    出東元醫院醫療費用收據十九紙為證，被告對此均無爭執，是就原告提出之醫療
    費用收據部份，依原告所受傷害及各收據載明之治療費別，其所請求之五萬五千
    元屬治療上之必要費用，自應准許之。
２．牙齒修補費部分：原告主張其因本件車禍致牙齒斷裂，支出修補費用二萬元之事
    實，業據其提出全德牙醫診所證明書為證，且有全德牙醫診所牙醫師黃顯翔所為
    「乙○○至本診所看診，發現其左下第二、第三顆缺牙及左下第一顆牙齒有牙髓
    壞死之情況，患者主訴為車禍外傷所致，而為其製作假牙，收取二萬元假牙費用
    」之說明書附卷可稽，被告對此亦不爭執，原告此部份請求自應准許。
３．其他藥物費用部分：原告主張其受傷支出腦震盪藥、優碘、紗布等藥物費用計七
    千元，此為被告所不爭執，此部份請求應予准許。
４．車資部分：原告主張其因門診醫療期間往返十五次，每次支出車資五百元，共計
    支出車資七千五百元之事實，此為被告所不爭執，原告此部份請求應予准許。
５．救護車費用部分：原告主張其因受傷支出救護車費用三千五百元，業據其提出統
    一發票收據乙紙為證，被告對此亦不爭執，原告此部份請求自應准許。
６．看護費用部分：原告主張其因本件車禍受傷而由妻子照顧看護，請求看護費一天
    三千元，十五天之住院期間共計四萬五千元等情，被告則稱看護費金額過高等語
    。經查，原告受傷，而由配偶代為照顧給居，固係出於親情，但親屬看護所付出
    之勞力，並非不能評價為金錢，只因兩者身分關係密切而免除支付義務，此種親
    屬基於身分關係之恩惠，自不能加惠於加害人，故衡量及比照僱用職業看護人員
    看護情形，認原告受有相當親屬看護之損害，得向被告請求賠償，並參酌職業看
    護人員平均看護費用約每日二千五百元（全日二十四小時）之標準，認原告請求
    被告賠償看護費用在三萬七千五百元之範圍內，為有理由，應予准許，逾此金額
    之請求，則應駁回。
７．薪資及退職金差部分：原告主張其任職於台灣飛利浦電子工業股份有限公司，擔
    任管理員工作，每月薪資五萬五千元，自其因本件車禍受傷後療養，計四個半月
    無法領得任何薪資，總計短少薪資二十四萬七千元，並因此車禍調職，致退職金
    一個月差一萬餘元，而有退職金差額計四十三萬元之事實，業據其提出扣繳憑單
    、請假紀錄單等為證，被告對於原告確有薪資及退職金差額一節亦不爭執；經查
    ，原告主張之事實，經台灣飛利浦電子工業股份有限公司函覆：「乙○○擔任玻
    璃廠安衛管理員職務，每月薪資約為四萬八千八百七十元，因工作調整改上日班
    ，故無輪班津貼，會影響退休金額，輪班津貼每月約四千元，影響金額約為十六
    萬八千元，乙○○去年因車禍而有約四個半月未上班」等語，足認原告工作薪資
    為每月四萬八千八百七十元，而其四個半月時間未上班，計受有二十一萬九千九
    百一十五元之薪資損失；而退職金差額部分，依台灣飛利浦電子工業股份有限公
    司函覆結果，認原告因此受影響金額約為十六萬八千元，已如前述，是原告此部
    份請求三十八萬七千九百一十五元之金額應予准許，逾此數額之請求，為無理由
    ，應予駁回。
８．機車修理費用部分：原告主張其因本件車禍計支出機車修理費用三萬七千元之事
    實，業據其提出估價單乙紙為證，被告對此亦不爭執，原告此部份請求為有理由
    ，應予准許。
９．無法協助家人做生意部分：原告主張其因本件車禍受傷，致無法協助家人做生意
    ，而須請人幫忙，一天壹仟元，計支出三十六萬五千元等情，惟為被告所爭執，
    經查，原告所受之工作薪資損失應由被告賠償，已如前述，而原告此部份係請求
    無法幫助家人工作致須另請他人幫忙所支出之費用，非僅未提出相關證據以資證
    明，且非本件車禍所直接導致之損害，尚不得再向被害人請求，否則即有雙重工
    作損失賠償之情形，是原告此部份請求，尚無理由，應予駁回。
１０．精神慰撫金部分：查原告主張其因此次車禍受有左側外踝開放性骨折、頭部外
      傷、多處挫傷及撕裂傷之傷害，於治療期間受有肉體上之疼痛，且頭部時常抽
      痛，腰部亦無法站立過久，身體變差，並常受配偶抱怨，受有精神上損害等情
      ，本院斟酌原告所受傷害之部位及程度等實際情況，及原告高中畢業，任職於
      電子公司擔任管理員工作，被告則係高商畢業等兩造身分、地位、資力等事項
      ，認原告請求慰撫金三十萬元核屬過高，應予酌減為十萬元，方屬公允，逾此
      數額之請求，為無理由。
１１．裁判費部分：原告主張其因本件車禍支出裁判費一萬四千七百六十元，惟原告
      此部份請求係指本件訴訟之部分裁判費，就此裁判費用之分擔，本院已依兩造
      所應負擔情形定其分擔比例，且此裁判費用並非本件車禍直接造成之損害，不
      在原告所得請求之列，是原告此部份請求為無理由，應予駁回。
  綜上所述，原告因本件車禍所受損害合計六十五萬五千四百一十五元。惟按損失之
  發生或擴大，被害人與有過失者，法院得減輕或免除之，民法第二百一十七條第一
  項定有明文，查被告駕車未注意車前狀況且未減速慢行，固為肇事原因，原告於該
  肇事路口未注意讓直行車先行，並貿然左轉，自亦為肇事原因，是本院斟酌右述兩
  造過失程度輕重之結果，認原告於損害之發生應負百分之四十五之過失責任，被告
  應負百分之五十五之過失責任，因此被告所負損害賠償金額應依比例減輕為三十六
  萬零四百七十八元。
四、從而，原告依侵權行為之法律關係請求被告給付三十六萬零四百七十八元，洵屬
    正當，應予准許，逾此金額之請求，即非有據，應予駁回。
據上論結，本件原告之訴為一部有理由，一部無理由，依民事訴訟法第七十九條但書
，判決如主文。
中      華      民      國    八十九    年      八      月    二十五    日
                              臺灣新竹地方法院民事第二庭
~B法      官  林南薰
右為正本係照原本作成。
如對本判決上訴，須於判決送達後廿日內向本院提出上訴狀。
~B法院書記官  林淑瑜
中      華      民      國    八十九    年      八      月    二十五    日


司法院資訊處製作；財團法人民間司法改革基金會備份。
